【裁判字號】    89,上易,1645
【裁判日期】    891009
【裁判案由】    詐欺
【裁判全文】
臺灣高等法院臺中分院刑事判決                  八十九年度上易字第一六四五號
    上  訴  人
    即  被  告  乙○○
右上訴人因詐欺案件，不服臺灣臺中地方法院八十八年度易字第三七六二號，中華民
國八十九年五月二十九日第一審判決（起訴案號：臺灣臺中地方法院檢察署八十八年
度偵字第二二三七六號），提起上訴，本院判決如左：
    主    文
原判決撤銷。
乙○○意圖為自己不法之所有，以詐術使人將本人之物交付，處有期徒刑捌月。
    事    實
一、乙○○意圖為自己不法之所有，於民國（下同）八十六年十二月間，在臺中市○
    ○路二一一號九樓之二，向甲○○偽稱有絲寶股份有限公司（以下簡稱絲寶公司
    ）產品「胎盤霜」化粧品，使甲○○誤信而陷於錯誤，向其訂購「胎盤霜」化粧
    品一千五百瓶，並簽發交付其名義，發票日八十七年三月三十一日，面額新台幣
    （下同）五十一萬元之華信商業銀行北臺中分行支票乙紙抵付貨款。詎乙○○收
    受上開支票後，並未依約交貨，復將上開支票交付友人潘扶道之母藉此清償私人
    債務。嗣甲○○於上開支票兌付後，仍未收到貨品，發覺有異，再向潘扶道查詢
    而得悉上情，始知受騙。
二、案經被害人甲○○訴請臺灣臺中地方法院檢察署檢察官偵查起訴。
    理    由
一、訊據上訴人即被告乙○○（以下稱被告）固坦承有收受告訴人甲○○前開支票之
    事實，然矢口否認有何詐欺取財犯行，辯稱：伊有與絲寶公司負責人潘扶道載貨
    至告訴人位於臺中市○○○路住處，但告訴人以有效期間將到為由將貨退還給潘
    扶道，而潘扶道並未將前開支票退還告訴人云云。惟查（一）被告於偵查中供稱
    伊將前開支票交給絲寶老闆（即潘扶道）之母。因當時公司無貨可出，而伊有欠
    絲寶公司老闆私人債務，始以前開支票還老闆。足見被告係以前開支票作為清償
    積欠潘扶道債務之用，而非作為告訴人訂購胎盤霜之用。（二）甲○○所服務之
    公司係位於臺中市○○路，而甲○○本人則從未住居於臺中市○○○路，業據甲
    ○○到庭陳述綦詳，此並為被告所不否認，則被告於原審法院辯稱：伊有與絲寶
    公司負責人潘扶道載貨至告訴人位於臺中市○○○路住處，但告訴人以有效期間
    將到為由將貨退還給潘扶道，而潘扶道並未將前開支票退還告訴人云云，核與事
    實不符，不足採信。（三）証人即絲寶公司負責人潘扶道於偵查中供稱當時係被
    告將前開支票交伊母親，並取回被告原先所簽發而未兌現之本票，以清償積欠伊
    之債務。伊自八十六年八月間起即與被告無往來，並有離職函一紙可稽。於原審
    法院亦証稱被告係以前開支票清償積欠伊之前之貨款，且取回被告及其母親所簽
    發之支票及本票。被告並未向伊訂貨，當時伊處有貨。被告並未提要出貨給告訴
    人之事，是告訴人一直催被告，被告始要求伊出貨予告訴人，嗣伊有出貨給告訴
    人，但有告知告訴人這批貨要另外算錢，告訴人後來退回這批貨等語。核與告訴
    人於原審法院供稱是在前開支票兌現後，潘扶道才交五百多瓶貨，但要另外算錢
    相符。足見被告已與絲寶公司無業務往來，仍向告訴人詐稱有貨源而收受前開支
    票，卻未向絲寶公司訂貨，而作為個人清償債務之用。至於潘扶道事後雖有出貨
    ，但與告訴人前開五十一萬元訂貨是二回事，僅係因告訴人催促被告，被告始要
    求潘扶道出貨予告訴人，而由潘扶道出貨並指明需另行付款，益徵被告顯有詐欺
    犯行。本件事證明確，被告犯行堪以認定。
二、核被告所為，係犯刑法第三百三十九條第一項詐欺取財罪。原審予以論罪科刑，
    固非無見，惟查被告並未成立連續詐欺犯行，原判決竟於主文欄論以連續犯，並
    於論結欄引用刑法第五十六條，自有未洽，被告上訴意旨，仍執陳詞否認犯罪，
    空言指摘原判決不當，固無可取，但原判決既有前述可議之處，即屬無可維持，
    應由本院撤銷改判。爰審酌被告之品行、所詐取之金額、及其犯罪之手段、目的
    、犯罪後尚未與告訴人成立民事上和解等一切情狀，量處如主文第二項所示之刑
    。
三、據上論斷，應依刑事訴訟法第三百六十九條、第三百六十四條、第二百九十九條
    第一項前段，刑法第三百三十九條第一項、罰金罰鍰提高標準條例第一條前段，
    判決如主文。
本案經檢察官丙○○到庭執行職務。
中      華      民      國    八十九     年      十       月     九     日
                                  臺灣高等法院臺中分院刑事第十庭
                                        審判長法  官  林  照  明
                                              法  官  李  寶  堂
                                              法  官  蕭  廣  政
右正本證明與原本無異。
不得上訴。
                              書記官  黃  禎  祥
中      華      民      國    八十九     年      十       月    十一    日
附錄論罪科刑法條：
刑法第三百三十九條第一項：
意圖為自己或第三人不法之所有，以詐術使人將本人或第三人之物交付者，處五年以
下有期徒刑、拘役或科或併科一千元以下罰金。
                                                                        Ｉ


司法院資訊處製作；財團法人民間司法改革基金會備份。
